最高法院刑事判決　　　　　　九十六年度台上字第一五六七號
上　訴　人　甲○○
選任辯護人　林基豐律師
上列上訴人因違反毒品危害防制條例案件，不服台灣高等法院台
中分院中華民國九十五年十二月二十一日第二審判決（九十五年
度上重訴字第三四號；起訴案號：台灣彰化地方法院檢察署九十
四年度偵字第六七一四號），提起上訴，本院判決如下：
    主  文
原判決撤銷，發回台灣高等法院台中分院。
    理  由
本件原判決認定上訴人甲○○明知海洛因及甲基安非他命業經毒
品危害防制條例列為第一級毒品、第二級毒品管制，不得非法販
賣，竟基於販賣第一級毒品海洛因及第二級毒品甲基安非他命以
賺取差價牟利之概括犯意，先向真實姓名不詳，綽號「鳥頭阿筆
」之成年人購入海洛因，再加入葡萄糖混合分裝後加以販售或提
高價格販售，且向「鳥頭阿筆」及綽號「黑奇」等不詳姓名成年
人購入甲基安非他命，再以較高價格轉售。於民國九十四年七月
二十七日晚上十時許，上訴人帶同劉偉哲前往彰化縣永靖鄉，由
上訴人下車向「鳥頭阿筆」購買海洛因後，在永靖鄉○○路旁，
以新台幣（下同）二千元之價格，販賣海洛因一小包（重約０．
二公克）予劉偉哲；另於九十四年七月二十八日下午二時二十五
分，由劉偉哲以0000000000號行動電話撥打上訴人使
用之0000000000號行動電話聯絡後，劉偉哲即前往上
訴人位在彰化縣員林鎮○○路之住處，由上訴人以二千元之價格
，販賣海洛因一小包（重約０．二公克）予劉偉哲。又於九十四
年七月二十八日凌晨三時十五分，由江富以00000000
00號行動電話代其姓名年籍不詳之友人「蕭仔」與上訴人聯絡
後，上訴人即在同日凌晨四時許，在其上揭住處外，以四千五百
元之價格，販賣海洛因四分之一錢予「蕭仔」。另分別於九十四
年七月十七日下午一時二十七分及同年月二十八日晚間十時十九
分，江富與上訴人聯絡後，由上訴人在其上揭住處外，各以五
百元之價格，連續販賣甲基安非他命予江富二次等情。因而撤
銷第一審之科刑判決，改判仍依修正前刑法連續犯之規定，分別
論處上訴人連續販賣第一級毒品、連續販賣第二級毒品罪刑（均
累犯）。固非無見。
惟查：(一)判決不載理由者，當然違背法令。所謂判決不載理由，
係指依法應記載於判決理由內之事項不予記載，或記載不完備者
而言，此為刑事訴訟法第三百七十九條第十四款上段之當然解釋
。而有罪之判決書，對於被告有利之證據不採納者，應說明其理
由，復為刑事訴訟法第三百十條第二款所明定。故有罪判決書對
於被告有利之證據，如不加以採納，必須說明其不予採納之理由
，否則即難謂非判決不備理由之違法。原判決認定上訴人於九十
四年七月二十七日晚間十時許，意圖營利，販賣海洛因一包（重
約０．二公克）予劉偉哲，而有販賣第一級毒品之犯行。固於理
由貳、二(一)3.(2)說明上訴人所為與劉偉哲合資購買海洛因之辯解
，並不足以證明為真云云。然關於劉偉哲如何於九十四年七月二
十七日晚間十時許取得海洛因一節，劉偉哲先於警詢中陳稱「是
向一名綽號『春富』的男子所購買，是在九十四年七月二十七日
晚上二十二時許，在彰化縣永靖鄉○○路邊，以二千元購買海洛
因一包，約０．二公克」（警局卷第九頁）；於偵查中具結後亦
證稱曾在上揭處所以二千元向上訴人購買重量約０．二公克之海
洛因等語（偵查卷第五十頁）。然嗣於第一審則改稱「（你的毒
品從何來）朋友幫我買的」、「（你請過庭上這位被告幫你買過
）是」、「（你如何請他幫你買）通過電話，說要我去找他，去
找他以後直接當面跟他講說請他幫我買海洛因，他就帶我去永靖
那邊找一個人，那個人我不認識」、「（發生過幾次）一次而已
」、「（這次發生的時間）不記得了，不是今年，是去年九十四
年八月，去永靖的時間是晚上」、「（你如何去）別人載我們去
的，不是被告，應該是他朋友，共三個人一起去」、「（請你描
述你們三人買毒品情況）不知道是誰先拿錢給賣毒品的人，賣毒
品的人就把毒品交給被告或者是開車的人，然後就回家了。在回
家的車上，開車的人就拿海洛因給我，祇拿一點點給我」、「（
他們在車上有打開分裝）沒有，他給我一包就祇有一點點」、「
（你怎麼知道可以跟被告拿到毒品）是江芳城講的」、「（你跟
江芳城如何認識）認識很久了，他是五十五年次。我遇到江芳城
，他叫我，他說他認識我，然後就找我去找被告，然後我們三人
就一起去永靖拿貨，就是剛剛講說去永靖買毒品的那一次，然後
我就知道被告有毒品可以拿。」（第一審卷第一０九、一一二頁
）；於原審則證稱「（你於中山路邊的時候，海洛因何人交給你
的）被告的朋友，但我不認識那個人」、「（當時錢交給何人）
交給他的朋友」、「（七月二十七日幾個人去買毒品）三個人。
我、被告、阿城」云云（原審卷第一七九頁反面、第一八０頁正
反面）。劉偉哲似自第一審時已改稱經江芳城介紹請上訴人幫忙
購買海洛因，與其於警詢、偵查中所為向上訴人購買海洛因之陳
述，並非一致。而上訴人雖坦承偕同劉偉哲前往永靖鄉購買海洛
因，然似始終否認具有販賣營利之意圖。且稽之卷附通訊監察譯
文內容，似亦無與此部分購買海洛因相關之通話內容可參（偵查
卷第一０四頁至第一二四頁）。再上訴人所為與劉偉哲合資購買
海洛因之辯解，縱非可信，論理上似亦不足憑以認定劉偉哲所為
由上訴人幫忙購買海洛因之證詞為不實。原判決以上訴人自承曾
帶同劉偉哲前往永靖鄉購買並交付海洛因及其所為合資購買海洛
因之辯解並非可採，遽依劉偉哲在警詢及偵查中之證詞，認定上
訴人於九十四年七月二十七日販賣海洛因予劉偉哲，論理上之說
明，自有未足，非無理由不備之違法。(二)審理事實之法院，對於
案內一切證據，除認為不必要者外，均應詳為調查，然後基於調
查所得之心證，以為判斷事實之基礎。如有應行調查之證據未經
依法調查，或證據雖已調查而其內容尚未明瞭，遽行判決，均屬
應於審判期日調查之證據而未予調查之違法。原判決事實欄二(三)
記載上訴人連續以五百元之價格，販賣安非他命予江富等情，
依理由貳、二(三)1.之說明，係以江富於警詢、偵查及第一審之
證詞及上訴人與江富之間通訊監察譯文為其論據。查有關江富
向上訴人購買安非他命之價格一節，江富雖於警詢、偵查及
第一審證稱以五百元向上訴人購買安非他命云云。然依卷附通訊
監察譯文記載，江富於九十四年七月十七日下午十三時二十七
分一秒，以0000000000號行動電話與上訴人聯絡，江
富表示「春富，我是阿煙啦，你那裡有男生的嗎？我要一張，
我現在過去喔！」上訴人則表示「好啦。」九十四年七月二十八
日晚間二十二時十九分五十七秒，江富再以同上電話向上訴人
表示「我阿煙啦，我朋友要拿一些硬的（安非他命）。」上訴人
答稱「我這裡沒有，要現買。」江富再表示「才五百元而已。
」上訴人則稱「要等一下。（旁音─你那裡有嗎？）……拿一張
好了，那是我朋友的。」江富再答稱「好啦，拿一張。」（偵
查卷第一０六、一二一頁）。而有關上揭通話內容用語一節，上
訴人於偵查中供稱「男子是指安非他命，一張指一千元。」（偵
查卷第十七頁），證人江富於第一審亦證稱「（你說你要拿一
張是什麼意思）是錢，一千元的意思。」（第一審卷第一七一頁
反面）。若均無訛，江富似係向上訴人各購買價格一千元之安
非他命。而上訴人販賣予江富安非他命之價格為何，關係上訴
人所實施販賣第二級毒品犯罪事實之認定，亦攸關此部分犯罪所
得財物沒收之金額，自有究明之必要。原審未予勾稽釐清，逕依
江富之陳述，認定上訴人每次販賣安非他命之價格均為五百元
，並於主文內諭知因販賣第二級毒品所得之一千元沒收，如全部
或一部不能沒收時，以其財產抵償之，自有應於審判期日調查之
證據而未予調查之違法。以上或為上訴意旨所指摘，或屬本院得
依職權調查之事項，應認原判決有撤銷發回更審之原因。至原判
決關於上訴人販賣第二級毒品不另為無罪諭知部分，本乎審判不
可分之原則，併予發回。
據上論結，應依刑事訴訟法第三百九十七條、第四百零一條，判
決如主文。
中　　華　　民　　國　九十六　年　　三　　月　二十三　日
                      最高法院刑事第九庭
                          審判長法官  洪　清　江
                                法官  石　木　欽
                                法官  李　伯　道
                                法官  林　勤　純
                                法官  陳　晴　教
      本件正本證明與原本無異
                                      書  記  官
中　　華　　民　　國　九十六　年　  三 　 月  二十八　日
                                                      v
